【裁判字號】    98,訴,30
【裁判日期】    980218
【裁判案由】    偽造文書等
【裁判全文】
臺灣基隆地方法院刑事判決                98年度訴字第30號
公  訴  人  臺灣基隆地方法院檢察署檢察官
被      告  戊○○
選任辯護人  李國煒律師
上列被告因偽造文書等案件，經檢察官提起公訴（97年度偵字第
5313號），被告於準備程序進行中，就被訴事實為有罪之陳述，
經本院合議庭裁定由受命法官獨任進行簡式審判程序，判決如下
：
    主  文
戊○○共同行使偽造公文書，足以生損害於公眾及他人，處有期
徒刑壹年貳月，如附表編號1所示偽造之公印壹個、編號2所示偽
造之公印文、署名及編號7至8所示之物均沒收；又共同行使偽造
公文書，足以生損害於公眾及他人，處有期徒刑壹年貳月，如附
表編號1所示偽造之公印壹個、編號3至5 所示偽造之公印文、署
名及編號7至8所示之物均沒收；又共同行使偽造公文書，足以生
損害於公眾及他人，處有期徒刑壹年，如附表編號1 所示偽造之
公印壹個、編號6所示偽造之公印文、署名及編號7至8 所示之物
，均沒收之。應執行有期徒刑壹年拾月，如附表編號1 所示偽造
之公印壹個、編號2至6所示偽造之公印文、署名及編號7至8所示
之物均沒收。緩刑肆年。
    事  實
一、戊○○於民國97年12月17日，透過報紙求職欄，加入詐欺集
    團，與詐欺集團成員共同基於意圖為自己不法之所有、行使
    偽造公文書、假冒公務員僭行職權及詐欺取財之犯意聯絡，
    由詐欺集團成員於同年月22日將黑色公事包1只及門號為000
    0000000號之手機1支交給戊○○，由詐欺集團其他成員先假
    冒檢察官或員警名義，打電話給他人訛稱須凍結或代管其存
    款，使接聽電話者陷於錯誤而交付金錢，該詐欺集團成員再
    將記載接聽電話者個人姓名資料之「台北地檢署監管科」、
    「法務部台中行政處凍結管制執行命令」、「臺灣臺中地方
    法院檢察署傳票」、「台中地檢署監管科」之公文書傳真給
    戊○○，由戊○○於傳真之資料上加蓋偽造之「臺灣臺北地
    方法院檢察署印」而偽造公印文，以偽造出公文書，再由戊○○持前開偽造之公文書，向上開接聽電話者冒稱為書記官
    並收取詐騙之款項。嗣戊○○及該詐欺集團成員議定後即為
    下列行為：
 (一) 97年12月22日下午2 時許，先由詐欺集團成員冒充「刑警隊
    小隊長」，以電話向丙○○○詐稱詐欺集團與郵局人員勾結
    ，欲盜領其存款，而要求其將存款交由「台北地檢署監管科
    」代為保管，致丙○○○陷於錯誤，依指示自郵局提領存款
    新臺幣（下同）35萬元。戊○○於接獲詐欺集團成員向丙○○○收取贓款之通知後，前往基隆市某便利商店收取其已由
    詐欺集團成員偽造有主任檢察官「林漢強」署名之「台北地
    檢署監管科」公文後，由戊○○持偽造之「臺灣臺北地方法
    院檢察署印」公印，加蓋公印文1 枚於上，而偽造出前開公
    文書，再由戊○○攜帶詐欺集團成員所交付之前開黑色公事
    包，持偽造之「台北地檢署監管科」文件，於同日下午5 時
    許，前往丙○○○位於基隆市信義區○○○路2之18號3樓附
    近，並以0000000000號行動電話與詐欺集團成員聯絡，嗣見
    到丙○○○後，佯裝為「張仕凱書記官」，僭行職權，交付
    丙○○○上開偽造之公文書而行使之，向丙○○○詐得其所
    領出之35萬元，足生損害於丙○○○及臺灣臺北地方法院檢
    察署之司法公信力。
  (二)97年12月24日上午8時許，詐欺集團成員復冒充「臺中地方
    法院檢察官」，以電話向乙○○○詐稱其帳戶遭詐欺集團利
    用，須凍結其存款，而要求其將存款交由「台中地檢署監管
    科」代為保管，致乙○○○陷於錯誤，提領存款共50萬元。
    戊○○於接獲詐欺集團成員向乙○○○收取贓款之通知後，
    前往基隆市某便利商店收取已由詐欺集團成員偽造主任檢察
    官或檢察官「王清杰」署名之「台中地檢署監管科」、「臺
    灣台中地方法院檢察署傳票」及「法務部台中行政執行處凍
    結管制執行命令」等文件後，由戊○○持偽造之「臺灣臺北
    地方法院檢察署印」公印，各加蓋公印文1 枚於上，而偽造
    出「台中地檢署監管科」、「臺灣台中地方法院檢察署傳票
    」及「法務部台中行政執行處凍結管制執行命令」公文書，
    再由戊○○攜帶前開黑色手提包，持該偽造之公文書，於同
    日上午11時許，前往乙○○○位於基隆市○○區○○街86號
    3 樓住處附近，並以0000000000號行動電話與詐欺集團成員
    聯絡，嗣見到乙○○○後，佯裝為「張仕凱書記官」，僭行
    職權，交付乙○○○前開偽造之台中地檢署監管科」、「臺
    灣台中地方法院檢察署傳票」及「法務部台中行政執行處凍
    結管制執行命令」文件而行使之，並向乙○○○詐得其所領
    出之50萬元，足生損害於乙○○○及臺灣台中地方法院檢察
    署、法務部之司法公信力。
 (三) 詐欺集團成員另於97年12月25日上午8 時許，冒充「台中地
    檢署監管科檢察官」，以電話向己○○詐稱其帳戶遭詐欺集
    團利用，須凍結其存款，而要求其將存款交由「台中地檢署
    監管科」代為保管，致己○○陷於錯誤，於同日下午1 時許
    ，至基隆第一信用合作社，提領80萬之存款，惟經承辦人員
    甲○○查覺有異，報警處理。而戊○○於接獲詐欺集團成員
    向己○○收取贓款之通知後，至基隆市某便利商店收取已由
    詐欺集團成員偽造主任檢察官「王清杰」署名之「台中地檢
    署監管科」公文後，由戊○○持偽造之「臺灣臺北地方法院
    檢察署印」公印，加蓋公印文1 枚於上，而偽造出「台中地
    檢署監管科」公文書，再由戊○○攜帶前開黑色手提包，持
    該前開偽造之「台中地檢署監管科」公文，於同日下午4 時
    許，前往基隆市○○區○○路1 號前，佯裝為「張仕凱書記
    官」，交付該偽造之「台中地檢署監管科」公文而行使之，
    於向己○○收取其詐得之80萬元之際，為警所逮捕，因而詐
    欺取財未遂，並為警扣得門號為0000000000號、0000000000
    號之手機各1支、黑色公事包1個、「台中地檢署監管科」公
    文2張、「台北地檢署監管科」公文1張、「法務部台中行政
    執行處凍結管制執行命令」1 張及「臺灣台中地方法院檢察
    署傳票」1張。
三、案經基隆市警察局第一分局報告臺灣基隆地方法院檢察署檢
    察官偵查起訴。
    理  由
一、本件被告所犯者非為死刑、無期徒刑、最輕本刑為3 年以上
    有期徒刑之罪或高等法院管轄第一審案件，其於準備程序進
    行中，先就被訴事實為有罪之陳述，經告知其簡式審判程序
    之旨，並聽取公訴人及被告之意見後，本院依刑事訴訟法第
    273條之1第1 項之規定，裁定由受命法官獨任進行簡式審判
    程序，且依同法第273條之2規定，簡式審判程序之證據調查
    ，不受第159條第1項、第161條之2、第161條之3、第163 條
    之1及第164條至第170條規定之限制，合先敘明。
二、前揭犯罪事實業據被告迭於警詢、偵查及本院準備程序、審
    理中坦承不諱，核與被害人丙○○○、乙○○○、己○○指
    訴遭騙詐取金錢之過程相符，而被害人戴正行因遭詐欺集團
    成員詐騙而前往基隆市第一信用合作社提領80萬元乙節，亦
    據證人即基隆市第一信用合作社行員林若芸證述屬實，復有
    扣案門號為0000000000號手機1支、黑色公事包1個、「台中
    地檢署監管科」公文2張、「台北地檢署監管科」公文1張、
    「法務部台中行政執行處凍結管制執行命令」1張、「臺灣
    台中地方法院檢察署傳票」1張附卷足佐，堪認被告自白與
    事實相符，本件事證明確，被告犯行應堪認定。
三、按刑法上所謂共同實施，並不以參與全部犯罪行為為必要，
    其分擔實施一部分行為者，仍屬共同正犯，有最高法院46年
    度臺上字第1304號判例意旨足資參照。是核被告就犯罪事實
    (一)、(二)所為均係犯刑法第216條、第211條之行使偽造公文書
    罪，第158條第1項之僭行公務員職權罪及第339第1項之詐欺
    取財罪。就犯罪事實(三)所為，係犯刑法第216條、第211條之
    行使偽造公文書罪，第158條第1項之僭行公務員職權罪及第
    339第1項、第3 項之詐欺取財未遂罪。被告偽造公印、署名
    及公印文之行為，為偽造公文書之階段行為，被告偽造公文
    書後，復持以行使，其偽造之低度行為為行使之高度行為吸
    收，均不另論處，公訴意旨漏就偽造署名部分予以起訴，惟
    偽造署名部分與前開偽造公文書、行使偽造公文書等罪間具
    實質上一罪關係，本院自得併予審究，附此敘明。被告就犯
    罪事實(一)、(二)所犯行使偽造公文書罪，僭行公務員職權罪及
    詐欺取財罪間，係一行為觸犯數罪名，屬想像競合犯，應從
    一重之行使偽造公文書罪處斷；就犯罪事實(三)所犯行使偽造
    公文書罪，僭行公務員職權罪及詐欺取財罪未遂罪，亦係一
    行為觸犯數罪名，為想像競合犯，應從一重之行使偽造公文
    書罪處斷，公訴意旨就犯罪事實(三)部分，認被告所犯係行使
    偽造公文書未遂罪，容有未洽。被告與詐欺集團成員就犯罪
    事實(一)、(二)、(三)所載犯行，彼此間有犯意之聯絡及行為之分
    擔，應依共同正犯論處。爰審酌被告戊○○正值年輕力壯之
    際，不思循正當工作途徑獲取生活所需，竟以冒充公務員詐
    欺取財之方式獲取不法利得，法治觀念已有嚴重偏差，且其
    等利用人民對於公務機關之信賴為詐騙犯行，已侵害公務機
    關執行公務之正確性，所為非屬可取，又其等詐騙金額非屬
    小額，損害被害人財產法益甚鉅，暨衡及被告素行良好，且
    事後已坦承犯行，深表悔悟，並與被害人丙○○○、乙○○○達成和解，賠償彼等所受損失，有和解筆錄2紙在卷可稽
    ，而被害人丙○○○、乙○○○亦表示願意原諒被告等情，
    分別量處如主文所示之刑，併定其應執行之刑。
四、又被告戊○○前未曾受有期徒刑以上刑之宣告，有臺灣高等
    法院被告前案紀錄表1 紙附卷可稽，因一時失慮，始為本件
    犯行，其犯罪後已深知悔悟，且與被害人丙○○○、乙○○○達成和解，並賠償彼等所受損失，獲得被害人丙○○○、
    乙○○○原諒，因本院認其經此教訓後，當知警惕，應無再
    犯之虞，因認其所宣告之刑，以暫不執行為適當，併予宣告
    緩刑4年，以勵來茲而啟自新。
五、沒收部分
  (一)本案如附表編號1號所示之偽造之「臺灣臺北地方法院檢察
    署印」之公印1枚，雖均未扣案，惟無證據證明已滅失，依
    刑法第219條規定，不問屬於犯人與否，均應併予宣告沒收
    之。扣案如附表編號2至6號所示之文書之所有權，在本案被
    告實施犯罪之當時應已移轉予告訴人，不再屬被告所有，故
    不得逕予沒收之，然其上所蓋用之公印文及署名既屬偽造，
    仍應依刑法第219條之規定併予宣告沒收。
  (二)扣案門號為0000000000之手機1支（含SIM卡）、黑色公事包
    1 個為共犯所有，提供被告供作本案犯罪所用之物，業經被
    告供承在卷，依刑法第38條第1項第2款宣告沒收；至門號為
    0000000000號之手機1 支固為被告所有之物，惟並無證據證
    明係供本案犯罪所用，爰不予宣告沒收。
據上論斷，應依刑事訴訟法第273條之1第1項、第 299條第1項前
段，刑法第28條、第158條第1 項、第211條、第216條、第219條
、第339條第3項、第1項、第55條、第38條第1項第2款、第74 條
第1項第1款，刑法施行法第1條之1，判決如主文。
本案經檢察官丁○○到庭執行職務。
中    華    民    國    98    年    2     月    18    日
                  刑事第四庭法    官  周霙蘭
以上正本證明與原本無異。
如不服本判決應於收受送達後10日內向本院提出上訴書狀，並應
敘述具體理由；其未敘述上訴理由者，應於上訴期間屆滿後20日
內向本院補提理由書（均須按他造當事人之人數附繕本）「切勿
逕送上級法院」。
中    華    民    國    98    年    2     月    18    日
                            書 記 官  莊智凱
中華民國刑法第158條（僭行公務員職權罪）
冒充公務員而行使其職權者，處3年以下有期徒刑、拘役或5百元
以下罰金。
冒充外國公務員而行使其職權者，亦同。
中華民國刑法第211條（偽造變造公文書罪）
偽造、變造公文書，足以生損害於公眾或他人者，處1年以上7年
以下有期徒刑。
中華民國刑法第216條（行使偽造變造或登載不實之文書罪）
行使第210條至第215條之文書者，依偽造、變造文書或登載不實
事項或使登載不實事項之規定處斷。
中華民國刑法第219條（沒收之特例）
偽造之印章、印文或署押，不問屬於犯人與否，沒收之。
中華民國刑法第339條（普通詐欺罪）
意圖為自己或第三人不法之所有，以詐術使人將本人或第三人之
物交付者，處5年以下有期徒刑、拘役或科或併科1千元以下罰金
。
以前項方法得財產上不法之利益或使第三人得之者，亦同。
前二項之未遂犯罰之。
┌──┬─────────┬───────┬────────┐
│編號│文書名稱數量      │內含偽造之印文│所在位置        │
│    │                  │、署押        │                │
├──┼─────────┼───────┼────────┤
│1   │偽造之「臺灣台北地│偽造之「臺灣台│未扣案。依刑法第│
│    │方法院檢察署印」公│北地方法院檢察│219條規定沒收。 │
│    │印1枚。           │署印」公印1枚 │                │
│    │                  │。            │                │
├──┼─────────┼───────┼────────┤
│2   │偽造「台北地檢署監│ 偽造之「臺灣 │97年度偵字第5313│
│    │管科」公文1張     │ 臺北地方法院 │號卷第63頁。    │
│    │                  │ 檢察署印」公 │                │
│    │                  │ 印文1枚、偽造│                │
│    │                  │ 之「林漢強」 │                │
│    │                  │ 署名1枚      │                │
├──┼─────────┼───────┼────────┤
│3   │偽造之「台中地檢署│偽造之「臺灣  │同上偵卷第40頁  │
│    │監管科」公文1張   │臺北地方法院  │                │
│    │                  │檢察署印」公  │                │
│    │                  │印文1枚、偽造 │                │
│    │                  │之「林清杰」署│                │
│    │                  │名1枚         │                │
├──┼─────────┼───────┼────────┤
│4   │偽造之「台中地方法│偽造之「臺灣臺│同上偵卷第41頁  │
│    │院檢察署傳票」1張 │北地方法院檢察│                │
│    │                  │署印」公印文1 │                │
│    │                  │枚、偽造之「林│                │
│    │                  │清杰」署名1枚 │                │
├──┼─────────┼───────┼────────┤
│5   │偽造之「法務部台中│偽造之「臺灣臺│同上偵卷第39頁  │
│    │行政執行處凍結管制│北地方法院檢察│                │
│    │執行命令」1張     │署印」公印文1 │                │
│    │                  │枚、偽造之「林│                │
│    │                  │清杰」署名1枚 │                │
├──┼─────────┼───────┼────────┤
│6   │偽造之「台中地檢署│偽造之「臺灣臺│同上偵卷第38頁  │
│    │監管科」公文1張   │北地方法院檢察│                │
│    │                  │署印」公印文1 │                │
│    │                  │枚、偽造之「林│                │
│    │                  │清杰」署名1枚 │                │
├──┼─────────┼───────┼────────┤
│7   │門號為0000000000號│              │                │
│    │之手機1支（含SIM卡│              │                │
│    │）                │              │                │
│    │                  │              │                │
├──┼─────────┼───────┼────────┤
│8   │黑色公事包1個     │              │                │
└──┴─────────┴───────┴────────┘


司法院資訊處製作；財團法人民間司法改革基金會備份。
